【裁判字號】    94,上易,843
【裁判日期】    950315
【裁判案由】    贓物
【裁判全文】
臺灣高等法院高雄分院刑事判決         94年度上易字第843號
上  訴  人
即  被  告  乙○○
                    號
上  訴  人
即  被  告  丙○○
上列上訴人等因贓物案件，不服臺灣高雄地方法院94年度易字第
396 號中華民國94年10月5 日第一審判決（起訴案號：臺灣高雄
地方法院檢察署93年度偵字第15281 號），提起上訴，本院判決
如下：
     主  文
上訴駁回。
     事  實
一、甲○○意圖為自己不法所有，基於竊盜故意，於民國93年7
    月29日下午1 時許，在高雄市○○區○○路132 巷與山田路
    交岔口附近，以持其所有客觀上可為兇器使用之T 字型起子
    1 支插入並破壞機車龍頭鎖孔及機車大鎖之方式，竊取楊坤
    鴻所有車牌號碼CL3 ─196 號重型機車1 輛（甲○○加重竊
    盜部分業經原審判決確定），得手後，因上開機車龍頭鎖遭
    其破壞無法轉正行駛，且機車電門鎖亦被其撬壞，無法發動
    ，其先自行徒手將該機車往上開松崗路132 巷方向搬運，同
    時以電話聯絡乙○○至其住處附近即上開松崗路132 巷內搬
    運上開機車。乙○○接獲甲○○上開電話後，即至甲○○松
    崗路132 巷6-2 號住處樓下，並告知隨後亦至該處之丙○○
    要幫忙甲○○搬機車之事，而與丙○○共同至上開松崗路
    132 巷內，見甲○○一人正在搬運上開機車，彼等均預見該
    機車可能係甲○○竊得之贓車，且搬運贓物亦不違背彼等本
    意，共同基於搬運贓物不確定故意之犯意聯絡，自高雄市○○路132 巷內，共同輪流以一人抬起一邊手把之方式，與甲○○協力搬運上開贓車至上開松崗路132 巷內公寓後方之防
    火巷隱密處停放，適警據報趕至該處，3 人即逃離該處，乙○○與丙○○隨即為警於上開松崗路114 巷3-5 號5 樓樓頂
    空屋內查獲。
二、案經高雄市政府警察局小港分局報請臺灣高雄地方法院檢察
    署檢察官偵查起訴。
    理由
一、證據能力部分：按被告以外之人（包括證人、鑑定人、告訴
    人、被害人及共同被告等）於審判外之陳述雖不符刑事訴訟
    法第159 條之1 至之4 等四條之規定，而經當事人於審判程
    序同意作為證據，法院審酌該言詞陳述或書面陳述作成時之
    情況，認為適當者，亦得為證據；當事人、代理人或辯護人
    於法院調查證據時，知有刑事訴訟法第159 條第1 項不得為
    證據之情形，而未於言詞辯論終結前聲明異議者，視為有前
    項之同意，同法第159 條之5 定有明文。本件證人楊坤鴻於
    警詢中所為陳述、原審共同被告甲○○於警詢及檢察事務官
    詢問時之陳述（就被告乙○○、丙○○所犯贓物罪部分）及
    警員陳永志於檢察事務官詢問時所繪之現場圖、晉亨車業有
    限公司維修機車收據各1 份，其性質固屬被告乙○○、丙○○以外之人，於審判外之言詞或書面陳述，惟檢察官及被告
    乙○○、丙○○於本院調查證據時，均知該等證據為傳聞證
    據，而未於言詞辯論終結前聲明異議，且本院審酌各該證據
    之作成並無違法或其他不當之情形，依上揭規定，各該證據
    應得作為證據。
二、訊之被告乙○○、丙○○固坦承有於前開時地，共同與甲○○協力將上開車牌號碼CL3 ─196 號機車搬運至上開松崗路
    132 巷內公寓後方之防火巷內停放，嗣經警於同路114 巷
    3-5 號5 樓樓頂空查獲之事實，惟否認犯搬運贓物罪，均辯
    稱：彼等不知所搬運之機車為贓車，當時甲○○告知彼等伊
    發生車禍手腳受傷，要求彼得幫忙搬該機車云云。惟查：
（一）本件車牌號碼CL3 ─196 號機車係甲○○於93年7 月29日
      下午1 時許，在高雄市○○區○○路132 巷與山田路交岔
      口附近，持T 字型起子1 支插入並破壞機車龍頭鎖孔及機
      車大鎖之方式所竊得之贓車，因該機車龍頭鎖遭其破壞無
      法轉正行駛，且機車電門鎖亦被其撬壞，無法發動，甲○○乃先自行徒手將該機車往上開松崗路132 巷方向搬運，
      同時以電話聯絡乙○○至其住處附近即上開松崗路132 巷
      內協力搬運等事實，業經甲○○於警詢及檢察事務官詢問
      中陳明在卷（見警卷第2 頁、偵查卷第30、31頁），核與
      被害人即該機車所有人楊坤鴻於警詢所述情節相符（見警
      卷第1 頁），並有扣案行竊工具T 字型起子1 支可為佐證
      ，此部分事實自堪認定。
（二）被告2 人係共同將本件贓車搬運至上開松崗路132 巷內公
      寓後方之防火巷內停放等情，業經被告2 人坦承在卷（見
      本院卷第64頁），而該機車係停放於該防火巷最靠裏面處
      ，地點很隱密等情，並經證人即查獲本案之警員陳永志於
      原審結證明確（見原審卷第82、83頁），並有陳永志於檢
      察事務官詢問時，當場所繪標有該機車被竊地點、查獲地
      點之現場圖1 份在卷可參（見偵查卷第38頁）。衡諸常情
      ，被告2 人若均誤認所搬運之本件機車係被告合法持有，
      因發生車禍受損而無法行駛或正常牽動，則應係將該機車
      停放路邊，而至機車行請技工至現場維修，若無法在現場
      進行維修，則僱車將之載至機車行維修。且被告2 人既已
      至現場，自可由其中1 人或甲○○至機車行詢問維修事宜
      ，其餘之人在場看守該機車，該機車即無遭竊或遭人破壞
      之虞，實無共同費力將該機車搬運至公寓後方防火巷隱密
      處停放之理。從而，由被告2 人與甲○○協力將該機車搬
      至上開防火巷隱密處停放之行為觀之，彼等共同搬運該機
      車時，應已預見該機車可能為贓車，且該機車若果係贓車
      亦無違背彼等搬運贓車之本意。
（三）本件被告搬運之贓車車況甚新，且於尋獲當日經送晉亨車
      業有限公司維修，除修理遭甲○○破壞之鎖頭及轉向手把
      外，並無維修其他部位或零件，此有該機車相片3 張及該
      公司維修收據1 張在卷可按（見警卷第20-22 頁），由該
      機車外觀一望即知該機車並無因車禍受損之情事甚明。被
      告2 人所辯：甲○○告知係車禍受傷，乃請彼等協力搬運
      該機車，彼等乃搬運本件機車云云，顯係事後卸責之詞，
      無可採信。又甲○○雖於檢察事務官詢問中陳稱：伊於被
      告2 人搬運本件贓車時，確有向彼等謊稱該贓車係伊向他
      人【借得】，被告2 人並不知該機車係竊得之贓車等語，
      惟關於甲○○於被告2 人搬運本件贓車前，是否有告知被
      告2 人該機車來源一節，被告丙○○、乙○○於警詢中均
      辯稱：當時甲○○有說該機車係其【本人所有】等語（見
      警卷第4 頁背面、第5 頁）；於檢察事務官詢問時，2 人
      又改稱：甲○○當時並未向彼等表示該機車為何人所有等
      語（偵查卷第33、35頁），被告2 人前後所辯已有不符，
      而與上開甲○○所稱：確有向被告2 人謊稱該贓車係向他
      人借得等情亦顯不一致。按被告2 人若果係因甲○○向彼
      等謊稱該機車係甲○○向他人借得或為其本人所有，3 人
      就同一情節之陳述自無可能有如此顯然之差異，被告2 人
      上開所辯甲○○告知彼得該機車係其本人所有，及甲○○
      所稱伊告訴被告2 人該機車係向他人借得等情，均係卸責
      及迴護之詞，無足採信。
（四）綜上所述，被告2 人預見本件機車有可能為贓車，仍基於
      該機車若果係贓車亦無違背彼等本意之搬運贓物的不確定
      故意，共同為本件搬運贓物之犯罪事實，應堪認定。
三、核被告乙○○、丙○○所為，均係犯刑法第349 條第2 項搬
    運贓物罪。被告乙○○、丙○○就本件犯罪間，有犯意之聯
    絡及行為之分擔，均為共同正犯。查被告乙○○前因犯竊盜
    罪，經臺灣高雄地方法院以89年易字第1130號判決判處有期
    徒刑3 月，緩刑2 年確定，後於90年間因再犯竊盜罪，經同
    法院以90年度易字第3675號判決判處有期徒刑7 月確定，另
    撤銷上開緩刑宣告，兩案接續執行，於92年4 月9 日縮短刑
    期執行完畢，此有被告乙○○之臺灣高等法院被告前案紀錄
    表1 份附卷可按（見本院卷第17、18頁），其受有期徒刑之
    執行完畢，5 年以內再犯有期徒刑以上之罪，為累犯，依法
    加重其刑。原審因而引用刑法第28條、第349 條第2 項、第
    41條第1 項前段、第47條、罰金罰鍰提高標準條例第1 條前
    段、第2 條，並審酌被告乙○○曾有竊盜之前科仍不知悔改
    ，被告丙○○尚無犯罪前科紀錄，有被告乙○○、丙○○之
    臺灣高等法院被告前案紀錄表各1 份附卷可按（見本院卷第
    17-20 頁），渠等共同搬運贓物，增加被害人楊坤鴻對被竊
    之物追及或回復之困難，犯後猶均飾詞否認犯行，顯無悔意
    ，態度欠佳，及考量所查獲之贓物業已返還被害人，有贓物
    認領保管收據1 紙附卷可佐（見警卷第15頁）及渠等犯罪之
    動機、目的、手段、智識程度、生活狀況等一切情狀，分別
    量處乙○○有期徒刑6 月，丙○○有期徒刑4 月，並均諭知
    如易科罰金之折算標準，認事用法均無違誤，量刑亦屬妥適
    ，自應予以維持；被告2 人仍執前詞提起上訴，均無理由，
    應予駁回。
據上論斷，應依刑事訴訟法第368條，判決如主文。
本案經檢察官林應華到庭執行職務。
中    華    民    國    95    年    3     月    15    日
                  刑事第八庭    審判長法  官  李炫德
                                      法  官  李淑惠
                                      法  官  蔡國
以上正本證明與原本無異。
不得上訴。
中    華    民    國    95    年    3     月    15    日
                                      書記官  邱麗莉
刑法第349條第2項
搬運、寄藏、故買贓物或為牙保者，處五年以下有期徒刑、拘役
或科或併科一千元以下罰金。


司法院資訊處製作；財團法人民間司法改革基金會備份。
